臺灣板橋地方法院刑事判決　　　　　　　 96年度易字第392號
公　訴　人　臺灣板橋地方法院檢察署檢察官
被　　　告　甲○○
上列被告因詐欺案件，經檢察官提起公訴（96年度偵緝字第174
號），而被告於準備程序中對被訴之事實為有罪陳述，本院合議
庭裁定由受命法官獨任行簡式審判程序，並判決如下：
    主  文
甲○○幫助意圖為自己不法之所有，以詐術使人將本人之物交付
，處拘役肆拾日，如易科罰金，以銀元參佰元折算壹日，減為拘
役貳拾日，如易科罰金，以銀元參佰元折算壹日。
    事  實
一、甲○○明知依一般社會生活之通常經驗，本可預見提供其於
    金融機構開立之帳戶予姓名年籍不詳之人使用，可能幫助不
    詳犯罪集團作為詐欺財物之用，竟仍不違其本意，基於幫助
    詐欺取財之犯意，先於民國九十五年四月四日在中華郵政股
    份有限公司永和郵局就其原有之帳號：00000000000000號帳
    戶（下稱永和郵局帳戶）申請變更新印鑑，復於同年五月八
    日至臺灣中小企業銀行永和分行申請開設帳號00000000000
    號帳戶（下稱臺灣中小企銀帳戶），又於同年五月十一日至
    臺北富邦商業銀行保生分行申請開設帳號000000000000號帳
    戶（下稱富邦銀行帳戶），嗣於不詳時間、地點，將上開三
    帳戶之存摺、提款卡及密碼，以新台幣一萬元之代價，提供
    予真實姓名年籍不詳之成年人及其所屬之詐欺集團成員使用
    ，以此方式幫助該人及其所屬之詐欺集團成員從事詐欺取財
    之犯行。嗣該詐欺集團成員取得上開三帳戶後，即意圖為自
    己不法之所有，先後於：（一）同年四月二日某時許，撥打
    電話予乙○○，自稱「永樂電子公司」人員，並佯稱該公司
    將於同年七、八月間推出一系列新產品，委由乙○○協助完
    成問卷調查，又於同年月八日撥打電話聯絡乙○○，佯稱該
    公司將於翌（九）日晚間在臺中舉辦晚會，並有摸彩活動，
    即使乙○○未到場，若中獎仍可提領獎品，並告知摸彩號碼
    即為乙○○之受訪編號D 三五一五，數日後該詐欺集團成員
    自稱「李淑珍」撥打電話予乙○○，佯稱其中獎新臺幣（下
    同）一百零五萬元，惟須先購買該公司產品之一，公司則將
    貨款捐贈予九二一地震受災戶後始得領獎，致乙○○陷於錯
    誤信以為真，而於同年五月四日某時許，前往新店郵局臨櫃
    匯款二十七萬元至甲○○之永和郵局帳戶內；（二）同年月
    九日下午五時以電話聯絡丙○○，佯稱係其友人急需借款，
    致丙○○陷於錯誤信以為真，而分別於同日下午五時四十八
    分許、翌（十）日中午十二時十分許至聯邦銀行自動櫃員機
    匯款五萬元、八萬元（共二筆，計十三萬元）至甲○○之臺
    灣中小企銀帳戶內；（三）同年月十三日上網連結奇摩聊天
    室，自稱綽號「小可」與丁○○聊天，並佯稱可與之進行援
    交，進而相約見面地點，俟丁○○至相約地點等候時，一名
    姓名年籍不詳之成年男子再以電話聯絡丁○○偽稱「小可」
    為其公司成員，需先加入公司會員始得與「小可」見面，致
    丁○○陷於錯誤而於同日下午四時三十四分許至臺北富邦銀
    行自動櫃員機匯款五千元至甲○○之富邦銀行帳戶內，前揭
    各筆款項匯入後，均遭提領一空。嗣乙○○、丙○○及丁○○察覺受騙，經報警處理後，始循線查獲上情。
二、案經臺中縣政府警察局霧峰分局、臺北縣政府警察局永和分
    局及三重分局報請臺灣板橋地方法院檢察署檢察官偵查起訴
    。
    理  由
一、訊據被告甲○○對於上揭事實坦承不諱，核與證人乙○○、
    丙○○及丁○○於警訊中證述之情節相符，並有中華郵政國
    內匯款執據影本一紙、聯邦商業銀行自動櫃員機交易明細表
    影本四紙及  被告之永和郵局帳戶自九十三年一月一日起至
    九十五年五月十二日止之客戶歷史交易清單、變更帳戶事項
    申請書、臺灣中小企銀帳戶之開戶資料及該帳戶自九十五年
    五月八日起至同年月十一日止之交易清單、富邦銀行帳戶之
    開戶基本資料及該帳戶自九十五年五月十一日至同年月十六
    日之對帳單各一份在卷可稽，事證已甚明確，被告犯行堪以
    認定。
二、新舊法比較適用
  (一)刑法第二條：
    查被告行為後，刑法第二條第一項於九十四年二月二日以華
    總一義字第○九四○○○一四九○一號令修正公布，並自九
    十五年七月一日起施行；修正後刑法第二條第一項規定，已
    將新舊法律適用之「從新從輕」原則，改採「從舊從輕」原
    則，而此規定僅係規範行為後法律變更所生新舊法律比較適
    用之準據法，並非實體刑罰法律，自不生行為後法律變更之
    比較適用之問題，應逕行適用新法第二條第一項之規定。
  (二)刑法第三百三十九條第一項之詐欺罪，法定刑得科銀元一千
    元以下罰金，據修正後刑法施行法增訂第一條之一：「中華
    民國九十四年一月七日刑法修正施行後，刑法分則編所定罰
    金之貨幣單位為新臺幣。九十四年一月七日刑法修正時，刑
    法分則編未修正之條文定有罰金者，自九十四年一月七日刑
    法修正施行後，就其所定數額提高為三十倍。但七十二年六
    月二十六日至九十四年一月七日新增或修正之條文，就其所
    定數額提高為三倍」及刑法第三十三條第五款修正為：「主
    刑之種類如下：五、罰金：新臺幣一千元以上，以百元計算
    之」等規定，是依修正後之法律，刑法第三百三十九條第一
    項之詐欺罪所得科處之罰金刑最高為新臺幣三萬元、最低為
    新臺幣一千元；然依被告行為時之刑罰法律，即罰金罰鍰提
    高標準條例第五條第一項（第一條所定得提高倍數之規定，
    於本條例修正後制定之法律，不適用之）及修正前刑法第三
    十三條第五款規定之罰金最低額銀元一元計算，該罪之罰金
    刑最高為銀元一萬元，最低額為銀元一元，若換算為新臺幣
    ，最高額雖與新法同為新臺幣三萬元，然最低額僅為新臺幣
    三元。因此，比較上述修正前、後之刑罰法律，自以被告行
    為時關於科處罰金刑之法律較有利於被告。
  (三)修正後刑法第四十一條第一項前段關於得易科罰金之折算標
    準，由「得以一元以上三元以下折算一日」（按：此規定配
    合修正前罰金罰鍰提高標準條例第二條【現已刪除】規定，
    就其原定數額提高為一百倍折算一日，則最高應以銀元三百
    元折算一日，經折算為新臺幣後，應以新臺幣九百元折算為
    一日），提高為「以新臺幣一千元、二千元或三千元折算一
    日」，並刪除「因身體、教育、職業、家庭之關係或其他正
    當事由，執行顯有困難」之條件。是以修正前刑法所定易科
    罰金之折算標準金額較低，自係修正前刑法較為有利。
  (四)綜合上述各條文修正前、後之比較，並依諸「新舊刑法關於
    刑之規定，雖同採從輕主義，係適用最有利於行為人之法律
    ，既曰法律，自較刑之範圍為廣，比較時應就罪刑有關之共
    犯、未遂犯、連續犯、牽連犯、結合犯以及累犯加重、自首
    減輕、暨其他法定加減原因、與加減例等一切情形，綜其全
    部之結果，而為比較，再適用有利於行為人之法律處斷」（
    參照最高法院二十四年上字第四六三四號判例要旨）及修正
    後刑法第二條第一項前段、後段規定之「從舊、從輕」原則
    ，爰依整體比較結果，適用被告行為時之法律，即修正前刑
    法之相關規定，予以論處。
三、核被告所為，係犯刑法第三十條第一項、第三百三十九條第
    一項之幫助詐欺罪。被告係幫助他人犯罪，應依刑法第三十
    條第二項之規定，減輕其刑。爰審酌被告犯罪之動機、目的
    、手段、所生危害、犯罪後態度等一切情狀，處如主文所示
    之刑，併諭知易科罰金之折算標準，以資懲儆。末查，被告
    本件犯罪之時間為九十六年四月二十四日以前，合於中華民
    國九十六年罪犯減刑條例第二條第一項第三款之減刑條件，
    應減其宣告刑二分之一如主文所示，並諭知易科罰金之折算
    標準。
據上論斷，應依刑事訴訟法第二百七十三條之一第一項、第二百
九十九條第一項前段，刑法第二條第一項前段、第三十條第二項
、第三百三十九條第一項、修正前第四十一條第一項前，罰金罰
鍰提高標準條例第一條前段、修正前第二條，中華民國九十六年
罪犯減刑條例第二條第一項第三款、第七條、第九條，判決如主
文。
本案經檢察官之張瑞娟到庭執行職務。
中　　華　　民　　國　　96　　年　　8 　　月　　16　　日
                  刑事第七庭    法　官   胡堅勤
以上正本證明與原本無異
如不服本判決應於送達後10日內向本院提出上訴狀
                                書記官　梁宜庭
中　　華　　民　　國　　96　　年　　8 　　月　　16　　日
附錄本案論罪科刑法條全文：
中華民國刑法第30條
（幫助犯及其處罰）
幫助他人實行犯罪行為者，為幫助犯。雖他人不知幫助之情者，
亦同。幫助犯之處罰，得按正犯之刑減輕之。
中華民國刑法第339條
（普通詐欺罪）
意圖為自己或第三人不法之所有，以詐術使人將本人或第三人之
物交付者，處5年以下有期徒刑、拘役或科或併科1千元以下罰金
。
以前項方法得財產上不法之利益或使第三人得之者，亦同。
前二項之未遂犯罰之。
